臺灣桃園地方法院刑事判決
110年度易字第149號
公  訴  人  臺灣桃園地方檢察署檢察官  
被      告  鄭元程





上列被告因竊盜等案件，經檢察官提起公訴（109年度偵字第128
35號、第12877號及第13462號），本院判決如下：
    主  文
鄭元程犯如附表所示之罪，各處如附表所示之刑及沒收。
其餘被訴部分無罪。
    事  實
一、鄭元程：
　㈠於民國109年1月7日凌晨1時14分許，駕駛車牌號碼000-0000
    號普通重型機車（下稱本案機車），行至桃園市中壢區吳鳳
    三街與少康一街口旁，因見蘇慧芳所有、暫放在該處之黑色
    塑膠袋1個內裝有擺放整齊之女性衣物、化妝品及保養品等
    物（價值新臺幣〈下同〉5萬元），已脫離蘇慧芳之管領支配
    ，知悉上開物品非無主物，竟基於侵占遺失物之犯意，拿取
    上開黑色塑膠袋暨其內物品，並放置在本案機車上後駛離，
    而將該等物品侵占入己。
　㈡於109年4月4日凌晨1時許，駕駛本案機車，行至桃園市八德
    區興豐路與介壽路2段口旁之路邊，因見徐育憲所有、遭人
    棄置在該處之普通重型機車MKN-8360號車牌1面，已脫離徐
    育憲之管領支配，知悉上開物品非無主物，竟基於侵占離本
    人持有物之犯意，拿取上開車牌，並換裝在本案機車上後駛
    離，而將該車牌侵占入己。
　㈢意圖為自己不法所有，基於竊盜之犯意，於109年4月4日上午
    5時45分許，為躲避查緝，穿著女性服飾，駕駛懸掛普通重
    型機車MKN-8360號車牌之本案機車，至桃園市○○區○○路00號
    之「猴賽雷選物販賣店」，攜帶客觀上足以對人生命、身體
    、安全構成威脅而具有危險性，可供為兇器使用之綠色一字
    起子1把，接續破壞謝佩紋之娃娃機檯（現場機檯編號16、1
    8）零錢箱，竊取該等零錢箱內之現金5,000元、900元得手
    ；破壞林冠鳳之娃娃機檯（現場機檯編號6），竊取該機檯
    之開運金幣1枚及索亞特手持包1個得手。
　㈣意圖為自己不法所有，基於竊盜之犯意，於109年4月4日上午
    5時55分許，為躲避查緝，穿著女性服飾，駕駛懸掛普通重
    型機車MKN-8360號車牌之本案機車，至桃園市○○區○○○路00
    號之娃娃機店，攜帶客觀上足以對人生命、身體、安全構成
    威脅而具有危險性，可供為兇器使用之綠色一字起子1把，
    接續破壞林子右之娃娃機檯（現場機檯編號3、1）零錢箱，
    竊取其中零錢箱（現場機檯編號3）內之現金250元得手。適
    因林子右於觀看手機即時監視器畫面後發現，乃與友人朱承
    軒趕赴現場，並於當日上午6時許，在桃園市○○區○○路00號
    前，將鄭元程攔下並通知員警到場；嗣經警到場後，扣得現
    金140元、綠色一字起子1把、普通重型機車MKN-8360號車牌
    1面、開運金幣1枚及索亞特手持包1個，而查知上情。
二、案經蘇慧芳、徐育憲、謝佩紋、林冠鳳訴由桃園市政府警察
    局中壢分局及八德分局報告臺灣桃園地方檢察署檢察官偵查
    起訴。
    理  由
壹、有罪部分（對應起訴書犯罪事實欄一㈠、㈢、㈣、㈤）：
一、證據能力部分：
  ㈠按被告以外之人於審判外之陳述，雖不符刑事訴訟法第159條
    之1至第159條之4之規定，而經當事人於審判程序同意作為
    證據，法院審酌該言詞陳述或書面陳述作成時之情況，認為
    適當者，亦得為證據；當事人、代理人或辯護人於法院調查
    證據時，知有第159條第1項不得為證據之情形，而未於言詞
    辯論終結前聲明異議者，視為有前項之同意，刑事訴訟法第
    159條之5定有明文。本判決下列認定事實所引用之被告以外
    之人於審判外所為之供述證據（包含人證與文書證據等證據
    ），檢察官、被告鄭元程對於證據能力均未予爭執，且迄言
    詞辯論終結前亦未聲明異議（見本院審易字卷，第132頁；
    易字卷二，第134至140頁），本院審酌上開證據資料製作時
    之情況，無違法、不當或顯不可信之狀況，認為以之作為證
    據為適當，均得作為證據。
  ㈡本判決下列認定事實所引用之非供述證據，無證據證明係公
    務員違背法定程序取得之證據，且與本案待證事實具有自然
    之關聯性，均得作為證據。
二、認定事實所憑之證據及理由： 　　
  ㈠上揭事實，業據被告於警詢、偵訊、本院準備程序及審判中
    坦承不諱（見臺灣桃園地方檢察署〈下稱桃檢〉109年度偵字
    第12877號卷，第7至11頁；109年度偵字第12835號卷，第13
    至17、131至132、159至161頁；109年度偵字第13462號卷，
    第7至10頁），並經證人蘇慧芳、徐育憲、謝佩紋、林冠鳳
    、林子右、朱承軒於警詢及證人蘇慧芳於本院審判中證述明
    確（見桃檢109年度偵字第12877號卷，第25至26頁；109年
    度偵字第12835號卷，第33至41頁；109年度偵字第13462號
    卷，第33至39頁；本院易字卷二，第116至120頁），復有桃
    園市政府警察局八德分局扣押筆錄、扣押物品目錄表、扣押
    物品收據、桃園市政府警察局車輛尋獲電腦輸入單、車輛詳
    細資料報表、贓物領據（現金140元、普通重型機車MKN-836
    0號車牌1面、開運金幣1枚及索亞特手持包1個）、現場照片
    、查獲照片、扣案物照片、現場監視器錄影擷取畫面、本院
    勘驗筆錄暨擷取畫面在卷可稽（見桃檢109年度偵字第12835
    號卷，第43至57、69至77頁；109年度偵字第13462號卷，第
    25至31、41至61頁；本院易字卷二，第20至32頁），足證被
    告前開出於任意性之自白與事實相符。
  ㈡綜上，本案事證明確，被告犯行堪以認定，應依法論科。
三、論罪：
　㈠按刑法第337條所謂遺失物，乃指權利人無拋棄之意思，而偶
    爾遺留失去持有之物；所謂離本人所持有之物，係指物之離
    其持有，非出於本人之意思者而言（臺灣高等法院110年度
    上易字第1731號判決意旨參照）。次按刑法第320條竊盜罪
    所侵害者，係行為人破壞所有人或持有人對物品之持有支配
    關係，竊盜與侵占遺失或其他一時離本人持有物之主要區別
    ，在於原所有人或持有人是否知悉物品在何處，是否對於物
    品有事實上影響可能性（臺灣高等法院110年度上易字第51
    號判決意旨參照）。至對於物品是否有事實上影響可能性、
    物品之持有支配關係存在與否，仍應以物品離開權利人之原
    因、物品之性質及所處之客觀環境是否公開、開放程度及權
    利人與物品間空間距離等各項因素，以社會通念及一般人生
    活經驗予以綜合判斷（臺灣高等法院110年度上易字第1255
    號判決意旨參照）。是若該物品並未脫離本人持有支配力所
    及，而行為人以和平手段未經持有人同意即將之據為己有，
    固不能脫免竊盜罪責，惟若行為人係將業已脫離本人持有支
    配力所及之物據為己有，則僅能依法論以侵占遺失物或離本
    人所持有之物罪，尚無以論予竊盜罪責。公訴意旨雖認被告
    如事實欄一㈠、㈡之所為，係犯竊盜罪嫌等語。惟查：
　　㊀事實欄一㈠之部分：證人蘇慧芳前開黑色塑膠袋暨其內物品
      ，係單獨放置在路邊鄰花圃、電線桿處，且證人蘇慧芳於
      放置後，因搬家而為搬運其他物品已駕車離開現場，嗣駕
      車返回現場時，始發現該等物品遭人拿取等情，業經證人
      蘇慧芳於本院審判中證述明確，並有本院勘驗筆錄暨擷取
      畫面在卷可稽（見本院易字卷二，第20至32、116至120頁
      ），可認證人蘇慧芳於離開現場後（迄返回現場前），主
      觀上雖仍知悉該等物品之所在位置，僅係暫時遺留在現場
      而無拋棄之意思，然客觀上因其所遺留之現場環境屬公共
      開放空間，且其既已離開現場而未在旁鄰，事實上對於該
      等物品已不具持有支配關係，核屬遺失物，是依被告前揭
      所供及其他卷附證據所得證明者，被告此部分之所為，係
      犯刑法第337條侵占遺失物罪。
　　㊁事實欄一㈡之部分：依公訴意旨所提之卷附證據，僅能證明
      被告持有普通重型機車MKN-8360號車牌1面之事實，然參
      以取得物品之原因多端，或出於竊盜、搶奪、強盜、侵占
      、拾遺、詐欺、恐嚇取財、知贓故買或收受、不知贓而買
      受、甚或他人贈與偽造、變造等，非法或合法之原因不一
      而足，本案又無其他積極證據證明被告於公訴意旨所指之
      時間，有出現在公訴意旨所指之地點附近，自無法完全排
      除上開機車車牌係先經他人竊取並棄置後，方為被告所拾
      得，依罪疑唯輕原則，於無確切相反證據足以推翻被告辯
      詞前，即應採為有利之認定，自難遽令擔負竊盜罪責，是
      依被告前揭所供及其他卷附證據所得證明者，被告此部分
      之所為，係犯刑法第337條侵占離本人持有物罪。
　　㊂公訴意旨上揭所認，容有所誤，又雖未論及刑法第337條侵
      占遺失物、離本人持有物罪，惟基於社會基本事實同一（
      最高法院86年度台非字第187號判決要旨、臺灣高等法院1
      10年度上易字第51號判決意旨參照），並經本院當庭告知
      被告上開罪名（見本院易字卷二，第133頁），無礙於其
      訴訟防禦權之行使，本院自得變更法條予以論斷。
　㈡刑法第321條第1項第3款之攜帶兇器竊盜罪，係以行為人攜帶
    兇器為其加重條件，此所謂兇器，其種類並無限制，凡客觀
    上足對人之生命、身體、安全構成威脅，具有危險性之兇器
    均屬之，且祗須行竊時攜帶此種具有危險性之兇器為已足，
    並不以取出兇器犯之為必要，亦不以攜帶之初有持以行兇之
    意圖為限；又所謂之「攜帶兇器」，僅須於行竊時攜帶具有
    危險性之兇器為已足，該兇器不必原屬行竊者本人所有，亦
    不以自他處攜至行竊處所為必要，縱在行竊場所隨手拾取應
    用，其有使人受傷害之危險既無二致，自仍應屬上述「攜帶
    兇器」之範疇（最高法院79年台上字第5253號判例要旨、臺
    灣高等法院111年度上易字第284號判決意旨參照）。觀之卷
    附扣案綠色一字起子之照片（見桃檢109年度偵字第12835號
    卷，第76頁），該一字起子為金屬材質，且長度長於扣案之
    機車車牌，又依被告前揭所供及其他卷附證據，被告既持之
    用以破壞娃娃機檯，顯見其材質甚為堅硬，如持以攻擊他人
    ，在客觀上自足以對人之生命、身體、安全構成威脅而具有
    危險性，核屬兇器無訛，是被告攜帶扣案綠色一字起子而竊
    盜，所為係犯刑法第321條第1項第3款之攜帶兇器竊盜罪。
　㈢是核被告：就事實欄一㈠所為，係犯刑法第337條之侵占遺失
    物罪；就事實欄一㈡所為，係犯刑法第337條之侵占離本人持
    有物罪；就事實欄一㈢、㈣所為，均係犯刑法第321條第1項第
    3款之攜帶兇器竊盜罪。
　㈣被告所犯上開4罪間，犯意各別，行為互殊，應分論併罰。
四、科刑：
　㈠爰以行為人之責任為基礎，審酌被告正值青年、心智健全，
    不思依循正當途徑以獲取所需，竊取、侵占他人財物，造成
    他人財產損失及生活之不便，且其於本案前已多次因竊盜案
    件經法院判決有罪確定，前案罪刑並於108年8月15日縮短刑
    期假釋出監等情，有被告提示簡表、刑案資料查註紀錄表、
    矯正簡表及臺灣高等法院被告前案紀錄表在卷可憑（見桃檢
    109年度偵字第12835號卷，第85至120、127頁；本院易字卷
    一，第17至60頁），理當知所警惕，卻不知改悔向上，重蹈
    前愆，應予非難；惟念其犯後坦認犯行，尚非全無悔意，並
    兼衡被告犯罪動機、目的、手段、所竊得及侵占物之價值，
    及其於警詢時自陳現職工、國小畢業、家庭經濟狀況勉持（
    見桃檢109年度偵字第12835號卷，第13頁）等一切情狀，量
    處如主文（即如附表）所示之刑，以示懲儆。
　㈡不予定應執行刑之說明：
　　㊀按關於數罪併罰之案件，如能俟被告所犯數罪全部確定後
      ，於執行時始由該案犯罪事實最後判決之法院所對應之檢
      察署檢察官，聲請該法院裁定之，無庸於每一個案判決時
      定其應執行刑，可減少不必要之重複裁判，避免違反一事
      不再理之情事發生（最高法院110年度台抗大字第489號裁
      定意旨參照）。
　　㊁查被告本案所犯數罪，固符合刑法第50條第1項規定，然本
      院審酌被告尚有另案在法院審理而未確定乙情，有前揭卷
      附被告提示簡表、刑案資料查註紀錄表、矯正簡表及臺灣
      高等法院被告前案紀錄表可憑，本案復無於判決時即有定
      其應執行刑之必要情形，為免不必要之重複裁判而發生違
      反一事不再理之情事，爰不予定應執行刑，附此敘明。
五、不予宣告強制工作之說明：
　㈠公訴意旨雖另認：被告自108年8月15日假釋出監後，迄今犯
    逾30件竊盜案件，有被告之刑案資料查註紀錄表在卷可參，
    足見被告未因先前案件之偵審程序及執行而心生悔悟，確有
    長期竊盜慣性，而其不思循正當途徑獲取所需，任意侵害他
    人財產法益，僅藉刑之益無法澈底根絕劣行，竊盜部分請予
    判處竊盜犯贓物犯保安處分條例第2條第4項規定之應執行刑
    ，併請依同條例第3條第1項之規定，宣告其於刑之執行前，
    令入勞動場所強制工作，以養成勞動習慣，訓練謀生技能，
    並矯正其惡習等語。
　㈡刑法第90條第1項及第2項前段、竊盜犯贓物犯保安處分條例
    第3條第1項固規定「有犯罪之習慣或因遊蕩或懶惰成習而犯
    罪者，於刑之執行前，令入勞動場所，強制工作」、「前項
    之處分期間為3年」、「18歲以上之竊盜犯、贓物犯，有犯
    罪之習慣者，得於刑之執行前，令入勞動場所強制工作」，
    然因該等規定就受處分人之人身自由所為之限制，均違反憲
    法第23條比例原則，與憲法第8條保障人身自由之意旨不符
    ，依110年12月10日司法院釋字第812號解釋，均自該解釋公
    布之日起失其效力。準此，被告所犯本案竊盜罪，即無依竊
    盜犯贓物犯保安處分條例第3條第1項規定宣告刑前強制工作
    之餘地，爰不諭知強制工作。
六、沒收與否之說明：
　㈠按犯罪所得，屬於犯罪行為人者，沒收之；於全部或一部不
    能沒收或不宜執行沒收時，追徵其價額；已實際合法發還被
    害人者，不予宣告沒收或追徵，刑法第38條之1第1項前段、
    第3項及第5項分別定有明文。經查：
　　㊀被告如事實欄一㈡所載侵占之普通重型機車MKN-8360號車牌
      1面，如事實欄一㈢所載竊得之開運金幣1枚、索亞特手持
      包1個，及如事實欄一㈣所載竊得現金中之140元，固為其
      犯罪所得，然已分別實際合法發還各該告訴人，有前揭卷
      附贓物領據可佐，爰不予宣告沒收或追徵。
　　㊁被告如事實欄一㈠所載侵占之女性衣物、化妝品及保養品等
      物，如事實欄一㈢所載竊得之現金5,900元，及如事實欄一
      ㈣所載竊得之現金110元（計算式：250-140＝110），雖未
      扣案，然為被告本案犯行之犯罪所得，爰依法宣告沒收之
      ，於全部或一部不能沒收或不宜執行沒收時，追徵其價額
      。
　㈡次按供犯罪所用、犯罪預備之物或犯罪所生之物，屬於犯罪
    行為人者，得沒收之；於全部或一部不能沒收或不宜執行沒
    收時，追徵其價額，刑法第38條第2項前段、第4項分別定有
    明文。查被告以其所有之扣案綠色一字起子1把，為其如事
    實欄一㈢、㈣所載竊盜犯罪之所用，業據被告於警詢及本院審
    判中供陳在案（見桃檢109年度偵字第13462號卷，第8至9頁
    ；109年度偵字第12835號卷，第14至17頁；本院易字卷二，
    第135至136頁），爰依法宣告沒收之。　　　　
貳、無罪部分（對應起訴書犯罪事實欄一㈡）：
一、公訴意旨另以：被告鄭元程染有竊盜之犯罪習慣，為避免遭
    查緝，慣於竊取車牌及女用衣物，偽裝為女性，騎乘懸掛竊
    得車牌於本案機車，至選物販賣機店，竊取機檯內之財物，
    基於意圖為自己不法所有之犯意，於109年1月10日清晨6時
    許，在桃園市○○區○○○街00號，竊取告訴人蘇文莉所有之娃
    娃機檯內現金1萬元得逞。因認被告涉犯刑法第320條第1項
    之竊盜罪嫌。
二、按被告未經審判證明有罪確定前，推定其為無罪，犯罪事實
    應依證據認定之，無證據不得認定犯罪事實；不能證明被告
    犯罪或其行為不罰者應諭知無罪之判決，刑事訴訟法第154
    條、第301條第1項分別定有明文。另依據刑事訴訟法第161
    條第1項規定，檢察官就被告犯罪事實，應負舉證責任，並
    指出證明之方法，因此，檢察官對於起訴之犯罪事實，應負
    提出證據及說服之實質舉證責任，倘其所提出之證據，不足
    為被告有罪之積極證明，或其指出證明之方法，無從說服法
    院以形成被告有罪之心證，基於無罪推定之原則，自應為被
    告無罪判決之諭知（最高法院110年度台上字第5412號判決
    意旨參照）。　　
三、訊據被告固坦承有事實欄所載之犯行等情不諱，惟堅詞否認
    另有公訴意旨所指此部分之竊盜犯行，辯稱：不能因為我有
    其他案件跟竊嫌的衣服相同就認定是我等語。而公訴意旨認
    被告涉犯此部分之竊盜罪嫌，無非係以證人蘇文莉（即告訴
    人）於警詢時之證述及現場監視器錄影擷取畫面為其主要論
    據。經查：　
　㈠證人蘇文莉於警詢所證，僅能證明其位在桃園市○○區○○○街00
    號之娃娃機檯內之現金1萬元，遭人於109年1月10日清晨6時
    許竊取乙情（見桃檢109年度偵字第12877號卷，第27至28頁
    ）。而依卷附本案、另案現場監視器錄影畫面及被告另案到
    案照片所示，僅能證明本案行為人所穿著之外套與被告曾穿
    著之外套外觀相似乙情（同上卷，第29至32頁），是依公訴
    意旨所憑之證據，尚難逕認被告有公訴意旨所指之竊盜犯行
    。
　㈡復經本院勘驗本案現場監視器錄影畫面，然因監視器距離、
    角度、解析度及行為人頭戴安全帽等因素，無法辨明行為人
    之容貌，亦未攝錄得行為人是否有使用交通工具，僅可見行
    為人頭戴桃紅色安全帽、身穿酒紅色（紅棕色）外套及深色
    （偏藍灰色）長褲、右肩背有側肩包並懸掛在左側，此部分
    雖與被告於如事實欄一㈠所載犯行時之穿著（身穿酒紅色〈紅
    棕色〉外套及深色〈偏藍灰色〉長褲、右肩背有側肩包並懸掛
    在左腰處）相似，然與被告於如事實欄一㈠所載犯行時所戴
    之藍色安全帽不同，且依該行為人之穿著亦難認有公訴意旨
    所指「偽裝為女性」等情，有本院勘驗筆錄暨擷取畫面在卷
    可稽（見本院易字卷二，第20至37頁），再觀之本案行為人
    上開所穿著之外套、長褲及所攜帶之肩包，就大小、顏色、
    樣式等節，均非罕見，亦無其他明顯特徵而可認該行為人即
    為被告，尚無法排除本案行為人並非被告之可能，復無其他
    積極證據證明被告於公訴意旨所指之時間，有出現在公訴意
    旨所指之地點附近，實難遽認被告有公訴意旨所指此部分之
    竊盜犯行。
四、綜上所述，本案此部分依檢察官所提之證據，未達通常一般
    之人均不致有所懷疑而得確信為真實之程度，不足以令本院
    對被告產生其確有公訴意旨所指此部分犯行之確信，既可對
    被告為有利之存疑，且無法依客觀方法完全排除，依罪疑唯
    輕原則，即應採為有利之認定，自難遽令擔負公訴意旨所指
    此部分之罪責，揆諸前揭說明，應為被告無罪之諭知。　　
據上論斷，應依刑事訴訟法第299條第1項前段、第301條第1項，
判決如主文。
本案經檢察官康惠龍提起公訴，檢察官施韋銘、劉建良到庭執行
職務。
中　　華　　民　　國　　111 　年　　5 　　月　　10　　日
　　　　　　　　　刑事第十一庭    法　官  翁健剛
以上正本證明與原本無異。
如不服本判決應於收受判決後20日內向本院提出上訴書狀，並應
敘述具體理由。其未敘述上訴理由者，應於上訴期間屆滿後20日
內向本院補提理由書(均須按他造當事人之人數附繕本)「切勿逕
送上級法院」。 
　　　　　　　　　　　　　　　    書記官　鄭雨涵
中　　華　　民　　國　　111 　年　　5 　　月　　10　　日
中華民國刑法第320條
意圖為自己或第三人不法之所有，而竊取他人之動產者，為竊盜
罪，處5年以下有期徒刑、拘役或50萬元以下罰金。
意圖為自己或第三人不法之利益，而竊佔他人之不動產者，依前
項之規定處斷。
前二項之未遂犯罰之。
中華民國刑法第321條
犯前條第1項、第2項之罪而有下列情形之一者，處6月以上5年以
下有期徒刑，得併科50萬元以下罰金：
一、侵入住宅或有人居住之建築物、船艦或隱匿其內而犯之。
二、毀越門窗、牆垣或其他安全設備而犯之。
三、攜帶兇器而犯之。
四、結夥三人以上而犯之。
五、乘火災、水災或其他災害之際而犯之。
六、在車站、港埠、航空站或其他供水、陸、空公眾運輸之舟、
    車、航空機內而犯之。
前項之未遂犯罰之。
中華民國刑法第337條
意圖為自己或第三人不法之所有，而侵占遺失物、漂流物或其他
離本人所持有之物者，處1萬5千元以下罰金。
附表：
編號 罪名及宣告刑（主文） 備註 ㊀ 鄭元程犯侵占遺失物罪，處罰金新臺幣壹萬肆仟元，如易服勞役，以新臺幣壹仟元折算壹日。未扣案之犯罪所得女性衣物、化妝品及保養品等物，沒收之，於全部或一部不能沒收或不宜執行沒收時，追徵其價額。 事實一㈠ ㊁ 鄭元程犯侵占離本人持有物罪，處罰金新臺幣壹萬肆仟元，如易服勞役，以新臺幣壹仟元折算壹日。 事實一㈡ ㊂ 鄭元程犯攜帶兇器竊盜罪，處有期徒刑拾月。扣案之綠色一字起子壹把，沒收之；未扣案之犯罪所得新臺幣伍仟玖佰元，沒收之，於全部或一部不能沒收或不宜執行沒收時，追徵其價額。 事實一㈢ ㊃ 鄭元程犯攜帶兇器竊盜罪，處有期徒刑玖月。扣案之綠色一字起子壹把，沒收之；未扣案之犯罪所得新臺幣壹佰壹拾元，沒收之，於全部或一部不能沒收或不宜執行沒收時，追徵其價額。 事實一㈣